【裁判字號】    97,交聲,1891
【裁判日期】    970924
【裁判案由】    聲明異議
【裁判全文】
臺灣臺中地方法院交通事件裁定        97年度交聲字第1891號
原處分機關  交通部公路總局臺中區監理所
異議人即
受處分人    甲○○
上列受處分人因違反道路交通管理處罰條例案件，對於交通部公
路總局臺中區監理所於民國97年6月16日所為之處分（原處分案
號：中監違字第裁60-CSP515226號）聲明異議，本院裁定如下：
    主  文
異議駁回。
    理  由
一、原處分機關交通部公路總局臺中區監理所略以：受處分人即
    異議人甲○○（下稱受處分人）駕駛QU-2286號自用小客車
    ，於民國97年3月4日19時11分許，在台北縣三峽鎮○○街處
    ，因「在道路收費停車處所不依規定繳費。未於97年3月19
    日前繳費，單號000000000000000，欠費20元」之違規，經
    臺北縣政府交通局以違反道路交通事件通知單（單號：北交
    營字第CSP515226號）逕行舉發，嗣經受處分人到案申訴，
    原處分機關函請原舉發單位調查結果，仍認受處分人有前開
    違規行為，原處分機關乃依道路交通管理處罰條例第56條第
    2 項規定裁處罰鍰新臺幣（下同）300元整，逾期則依裁決
    書處罰主文規定裁處，於法並無不合等語。
二、本件聲明異議意旨略以：受處分人甲○○之催繳通知單是和
    罰單一起收到的，未先收到催繳通知單，以致喪失補繳機會
    ，爰依法聲明異議云云。
三、按汽車駕駛人在道路收費停車處所停車，未依規定繳費，主
    管機關應書面通知駕駛人於7日內補繳，並收取必要之工本
    費用，逾期再不繳納，處新臺幣300元罰鍰，道路交通管理
    處罰條例第56條第2項定有明文。次按處理違反道路交通管
    理事件，有關文書送達之程序，依行政程序法之規定，違反
    道路交通管理事件統一裁罰基準及處理細則第5條定有明文
    。再按送達，於應受送達人之住居所、事務所或營業所為之
    。但在行政機關辦公處所或他處會晤應受送達人時，得於會
    晤處所為之。應受送達人有就業處所者，亦得向該處所為送
    達；於應送達處所不獲會晤應受送達人時，得將文書付與有
    辨別事理能力之同居人、受雇人或應送達處所之接收郵件人
    員。應受送達人或其同居人、受雇人、接收郵件人員無正當
    理由拒絕收領文書時，得將文書留置於應送達處所，以為送
    達；送達，不能依前2條規定為之者，得將文書寄存送達地
    之地方自治或警察機關，並作送達通知書兩份，一份黏貼於
    應受送達人住居所、事務所、營業所或其就業處所門首，另
    一份交由鄰居轉交或置於該送達處所信箱或其他適當位置，
    以為送達。前項情形，由郵政機關為送達者，得將文書寄存
    於送達地之郵政機關。寄存機關自收受寄存文書之日起，應
    保存3個月，行政程序法第72條第1項、第2項、第73條第1項
    、第3項、第74條分別訂有明文。而汽車所有人名稱、地址
    如有變更，均應向公路監理機關辦理登記，道路交通安全規
    則第23條亦有明文。經查：
  (一)本件受處分人所有之QU-2286號自用小客車，於97年3月4日
    19時11分許，在台北縣三峽鎮○○街處，因「在道路收費停
    車處所停車不依規定繳費」之違規，經台北縣政府交通局逕
    行舉發，嗣本件受處分人因前揭違規事實，經交通部公路總
    局臺中區監理所於97年6月16日，依道路交通管理處罰條例
    第56條第2項之規定，以中監違字第裁60-CSP515226號裁決
    書裁處罰鍰300元整等情，有台北縣政府交通局舉發違反道
    路交通管理事件通知單、台北縣政府交通局97年6月5日北交
    營字第0970406342號函、交通部公路總局臺中區監理所中監
    違字第裁60-CSP515226號裁決書等件附卷可稽。而本件原舉
    發單位所為之Ｚ000000000000000號路邊收費停車場停車費補
    繳通知單（原繳費通知單號為000000000000000號），委由
    郵政機關送達至受處分人臺中縣大肚鄉○○村○○路○段854
    巷77號住所，因未獲會晤本人亦無受領文書之同居人、受雇
    人或應受送達處所接收郵件人員，即於97年4月24日將該停
    車費補繳通知書寄存在送達地之臺中大肚郵局，並作送達通
    知書2份，1份黏貼於應受送達人住居所門首，另1份置於該
    送達處所信箱或適當位置，以為送達，此亦有台北縣路邊收
    費停車場停車費補繳通知單暨收據聯、台北縣政府北縣路停
    補繳通知單第Ｚ000000000000000號之送達證書回證影本各1
    紙在卷可稽。又本件受處分人甲○○之戶籍自93年5月12日
    起即遷入其上開臺中縣大肚鄉○○村○○○鄰○○路○段854巷
    77號地址迄今未改變，亦有受處分人之個人基本資料查詢結
    果1紙在卷可憑，是原舉發單位以寄存送達之方式，向受處
    分人設籍之臺中縣大肚鄉○○村○○○鄰○○路○段854巷77號
    處為送達，核無違誤，本件停車費催繳通知單既已合法寄存
    送達，縱應受送達人實際上未領取郵件，仍不影響原已發生
    之送達效力。
  (二)況基於便民原則，因應社會現況，交通部公路局另訂定公路
    監理電腦系統車輛車籍及駕駛人駕籍增設「通信地址」欄位
    作業注意事項，依該注意事項第1條、第2條規定，因應車主
    、駕駛人之需要，准予車主、駕駛人於公路監理電腦系統車
    籍及駕籍檔中增列通信地址，以利公路監理機關各項通知單
    之寄達。受處分人雖辯稱因未收到補繳通知單，以致喪失補
    繳機會，惟其既未變更戶籍地址，又未向公路監理機申請增
    列通信地址，致未能收受上開停車費補繳通知單之不利益，
    本應由其自行承擔，原舉發單位將停車費補繳通知單依上揭
    行政程序法第74條規定為寄存送達，自無不法之處，業如前
    述。且依卷附上開停車費補繳通知單、舉發違反道路交通管
    理事件通知單郵件上所示郵戳日期，係先後各2次於97年4月
    22、23日及97年5月21、22日，經郵務人員前往受處分人上
    開住所址送件未獲會晤，相隔約1個月許，顯非同時送達受
    處分人住所，受處分人辯稱同時收到上開通知單，亦非可採
    。再者，停車費為使用停車場之對價，基於使用者付費原則
    ，受處分人既知其將車輛停放於應付費之車位，即應繳納停
    車費，該繳納停車費之義務，並不因為受處分人之自行疏忽
    致未收受補繳通知單，即得做為不付費或延遲付費的理由，
    更不得以未收到補繳通知單為免受行政罰鍰之理由。否則，
    市民在使用付費停車位後，即避不見面以逃避繳費再以種種
    理由來請求寬宥，如此即不符使用者付費原則，對其他使用
    者實屬不公。故受處分人上開所辯，實無足採。
四、綜上所述，受處分人確有於上開時、地之道路收費停車處所
    停車，未依規定繳費，經主管機關書面通知受處分人於7日
    內補繳，逾期仍不繳納之違規行為，從而，原處分機關依道
    路交通管理處罰條例第56條第2項規定，裁處受處分人罰鍰
    300元，核無違誤。受處分人之異議，為無理由，應予駁回
    。
五、依道路交通管理處罰條例第87條第2項，道路交通案件處理
    辦法第19條，裁定如主文。
中    華    民    國    97    年    9     月    24    日
                  臺灣臺中地方法院交通法庭
                      法  官  吳崇道
上正本證明與原本無異。
如不服本裁定，應於送達後5日內，向本院提出抗告狀。
                      書記官  黃舜民
中    華    民    國    97    年    9     月    24    日


司法院資訊處製作；財團法人民間司法改革基金會備份。
